【裁判字號】    97,上易,688
【裁判日期】    970717
【裁判案由】    竊盜
【裁判全文】
臺灣高等法院刑事判決                 97年度上易字第688號
上  訴  人
即  被  告  甲○○
選任辯護人  李秋銘律師
上列上訴人因竊盜案件，不服臺灣宜蘭地方法院96年度易字第55
6號，中華民國97年2月15日第一審判決（起訴案號：臺灣宜蘭地
方法院檢察署96年度偵字第1819號），提起上訴，本院判決如下
：
    主  文
上訴駁回。
    事  實
一、緣乙○○（業經原審97年度易緝字第7號判決以累犯處有期
    徒刑7月確定）因意圖為自己不法所有，思圖竊取丙○○所
    有，栽種於宜蘭縣冬山鄉○○村○○路177號尚未有大門之
    新建別墅庭園內之臺灣黑松1棵，鑒於一己之力無法搬運，
    乃透過綽號「阿嘉」之友人丁○○（通緝中）介紹，認識種
    植盆栽及造景樹已有30年經驗之甲○○，由甲○○找來助手
    柯志誠（通緝中）協助，3人共同基於不法所有之意圖，由3
    人共同下手實施竊盜之方式，於96年5月2日凌晨1時許，利
    用上開別墅尚未設置門禁，疏於看管之際，由乙○○駕駛其
    向吳順添借得之0361-MU號藍色小貨車，甲○○騎乘其子李
    晃銘所有GXV-386號重型機車搭載柯志誠共同前往上開新建
    別墅庭園內，共同徒手竊取庭園業者丙○○以新台幣（下同
    ）38萬元購得，為該屋主建置庭園而栽種之迎客松（樹種為
    臺灣黑松）1株，得手後3人共同將竊得之松樹搬上乙○○駕
    駛之藍色小貨車載回甲○○居住之宜蘭縣五結鄉○○○路3
    號，由甲○○負責栽種，乙○○則透過丁○○轉交5,000元
    予甲○○作為栽種之報酬。嗣因丙○○報警，經警於96年5
    月3日下午5時許，在甲○○上開住處旁空地查獲。
二、案經宜蘭縣警察局移送台灣宜蘭地方法院檢察署檢察官偵查
    起訴。
    理  由
一、按被告以外之人於審判外向法官所為之陳述，得為證據，刑
    事訴訟法第159條之1第1項定有明文。則乙○○於另案（原
    審97年度易緝字第7號判決）法官前所為之陳述，自得作為
    證據。其他下列所引用之證據資料，被告及辯護人於原審及
    本院對之證據能力並不爭執（見原審卷第48至49頁、本院卷
    第46頁），且未於言詞辯論終結前聲明異議，依刑事訴訟法
    第159條之5規定，視為已有將該等傳聞證據採為證據之同意
    ，本院審酌下列證據資料作成之情況，查無違法取證之情形
    ，認應係出於其自由意志，具有可信性，並無不適宜作為證
    據之情形，且柯志誠、丁○○、乙○○刻經通緝因傳喚未到
    待通緝中（見偵2334卷第59至62頁、本院卷第102頁），無
    法再予傳喚到庭，認其等審判外之陳述具有證據能力。
二、訊據上訴人即被告甲○○矢口否認有何竊盜犯行，辯稱：本
    案係經丁○○介紹與乙○○認識，並不知樹是偷的，我的手
    受傷。眼睛也不行，只有一隻手無法搬樹，樹要用卡車才可
    以吊走，我只是為了5千元種植的工錢而去種樹，其他共犯
    帶我去失竊地點看樹時，樹還沒有種下去，只是立著，案發
    後我的庭園有2星期開放別人認領，只有系爭樹木才有人認
    領，顯見並無竊盜云云。
三、經查：
  (一)被告於警詢中自承96年5月2日凌晨1時許，與乙○○、柯志
    誠共同前往宜蘭縣冬山鄉○○村○○路117號庭院內徒手挖
    取該棵臺灣黑松，乙○○自己駕駛1部貨車，其則騎1部重型
    機車載柯志誠，由3人合力搬運該松樹上貨車，載至其住處
    空地栽種，丁○○以5,000元請其栽種，是丁○○介紹其認
    識乙○○，當日由乙○○帶其前往種植地點等語（見偵1819
    卷第25至26頁）；於偵查中亦坦承有於96年5月2日凌晨以其
    兒子機車載柯志誠到冬山，要幫忙乙○○搬樹，由伊與柯志
    誠把放在旁邊的松樹搬到乙○○貨車上，再由乙○○開貨車
    把臺灣黑松載回其家，由其負責栽種，其種樹工資5,000元
    ，去幫忙搬樹沒收錢，柯志誠也沒收錢，柯志誠搭乙○○的
    車子回來等語（見偵1819卷第46頁）。則被告上開前後供述
    相符。
  (二)乙○○於警詢中自承上開如何經綽號「阿嘉」之丁○○介紹
    而夥同被告甲○○、柯志誠共同前往竊取及栽種臺灣黑松之
    事實經過（見偵1809卷第14至15頁）；核與丁○○於警詢中
    供述：確有介紹被告與吳文嘉認識，及依乙○○之指示轉手
    交付5,000元予甲○○作為栽種臺灣黑松之酬勞等情（見偵
    1819卷第19頁）；柯志誠於警詢中供稱：渠是於96年5月2日
    約凌晨1時許，經被告拜託而前往上開地點庭園內幫忙將臺
    灣黑松1顆搬運上車，是由渠與被告、乙○○一同前往挖取
    ，乙○○自己駕駛1部貨車前往，渠由甲○○騎乘1部重型機
    車搭載前往，得手後由其扶著將黑松載運至甲○○住處，並
    未拿錢，純粹幫忙等情相符（見偵1819卷第22至23頁）。
  (三)上開乙○○、丁○○及柯志誠警詢中之供述核與被告於偵查
    中之供述相合，且上開行竊時由乙○○駕駛之0361─MU號藍
    色小貨車，係證人吳順添所有，平日均由其自己保管使用，
    僅曾出借與乙○○1人使用等情，業經證人吳順添於警詢中
    供述明確（見宜蘭縣警察局刑案偵查卷宗B第16至17頁）；
    而檢察官於96年7月5日勘驗宜蘭縣冬山鄉○○路與富農路口
    監視器翻錄光碟結果，確認96年5月2日凌晨3時25分6秒及同
    時26分32秒先後各有1部機車及自小貨車經過該路口之勘驗
    筆錄可佐（見偵1819卷第42頁），且乙○○於偵查中亦稱因
    其駕駛速度較慢，故被告騎乘之機車先於其駕駛之貨車等語
    （見偵1819卷第47頁），均適足補強乙○○陳稱駕駛上述藍
    色小貨車，被告自承騎乘機車搭載柯至誠前往行竊之事實無
    訛。復有卷附汽車及機車車籍查詢資料、贓物領據、現場及
    贓物相片5幀、被害人別墅庭園相片3紙（見宜蘭縣警察局刑
    案偵查卷宗B第18至19頁、第38至39頁、宜蘭縣警察局刑案
    偵查卷宗A第20至23頁）。足見被告與柯志誠2人基於幫助乙○○之意思，確於三更半夜共同參與本件竊盜之犯罪構成要
    件客觀行為事實，應屬明確，至堪認定。
  (四)被告雖辯稱不知係竊取他人之物，乙○○亦稱僅告知被告係
    爭樹木為朋友送與乙○○，故被告並無為自己或第三人不法
    所有之意思云云（見本院卷第25頁、偵1819卷第47頁）。惟
    本件被告與乙○○、柯志誠3人選擇在三更半夜無人查覺之
    際，至被害人尚佈置中，正需要植栽補強之別墅庭園內偷偷
    搬走價值不菲之珍貴庭園樹臺灣黑松，依一般人之社會生活
    經驗及常識判斷，當明確知悉上開所為係趁人不知竊取他人
    財物之行為，且顯與一般贈與，必光明正大，在贈與者相陪
    下於白天為之等情有別。況依被竊現場乃佈置尚未完成之別
    墅庭園，該別墅大門內外各種有樹相良好之各種樹種，庭園
    內尚有一片空地待種植，而該被竊之臺灣黑松，依被害人丙○○所言係以38萬元購得（見原審卷第45頁），而被告於原
    審亦坦承該樹至少栽培20年以上，為稀有珍貴之物（見原審
    卷第48頁），以被告專職盆栽種樹30年之經驗（見宜蘭縣警
    察局刑案偵查卷宗A第5頁），當知該種植於別墅庭園內之臺
    灣黑松絕無可能平白無故送人，更無可能在主人不曾出面情
    況下，送予三更半夜偷偷拿取之人。再參酌被害人於原審及
    本院證述：系爭樹木被偷走時，原有土團被切得很小，以便
    行竊者移動，且依樹之重量及形狀都不容易搬，一個人絕對
    搬不動，且現場雖仍在施工中，但樹已種下去，土是鬆的，
    又有用到現場做水土的工具，小偷把土團縮小，應該可以搬
    得起來，而樹木遭竊後偷回去種的地點很偏僻，被告是種樹
    達人，一看就知道是工地，不可能送人等語（見原審卷第46
    頁、本院卷第108頁反面），及乙○○於另案法官前坦承與
    被告、柯志誠一起行竊等情（見原審97年度易緝字第7號卷
    第15頁），堪認系爭樹木並非乙○○1人所能搬運，亦證被
    告與乙○○、柯志誠3人共同竊取系爭樹木無訛。是被告辯
    稱不知是行竊云云，顯屬事後卸責之詞而不可採。至於被告
    所辯花園內其他盆栽未見他人指證係行竊得來之贓物，及手
    受傷、眼睛要開刀云云，或與被告是否參與本件竊盜犯行間
    ，無必然關聯，或無證據證明案發時被告確有身體上之傷害
    致不能施力行竊、使用眼力之情，自不能據為有利被告之認
    定，附此敘明。
  (六)按刑法上之幫助犯，係指以幫助之意思，對於正犯資以助力
    ，而未參與實施犯罪之行為者而言，如就構成犯罪事實之一
    部，已參與實施即屬共同正犯（最高法院49年台上字第77號
    判例參照）。本件被告與柯志誠原雖係基於協助乙○○行竊
    之意思，而共同前往案發現場，然卻與乙○○共同竊取搬運
    系爭樹木回被告住處種植，顯已參與竊盜之構成要件行為，
    依上判例意旨，自應均論以共同正犯。綜上所述，本件事證
    明確，被告結夥3人共同竊盜之犯行明確，應依法論科。
四、核被告所為，係犯刑法第321條第1項第4款之結夥三人以上
    竊盜罪。被告與乙○○、柯志誠3人間就上開竊盜犯行，有
    犯意聯絡及行為分擔，應論以共同正犯。又被告曾於90年間
    因施用第二級毒品安非他命案件，經原審於90年9月20日以
    90年度易字第294號判處路有期徒刑6月，並於90年10月15日
    確定，並於91年8月22日易科罰金執行完畢，有本院被告前
    案紀錄表附卷可稽，其於受有期徒刑執行完畢後5年內故意
    再犯有期徒刑以上之本罪，為累犯，應依刑法第47條第1項
    規定加重其刑2分之1。
五、原審本同上之見解，適用刑法第321條第1項第4款、第28條
    、第47條第1項，並審酌被告之前科、本次犯罪動機在於獲
    取代為種樹之報酬5,000元及其犯罪目的、手段、所竊取財
    物之價值、該臺灣黑松最後因移動頻繁而死亡，對被害人所
    生損害金額大小，併被告犯罪後否認行竊之態度等一切情狀
    ，以累犯論處被告結夥三人以上竊盜，量處有期徒刑7月。
    核其認事用法俱無不合，量刑亦甚妥適。被告上訴否認犯行
    ，為無理由，應予駁回。
據上論斷，應依刑事訴訟法第368條，判決如主文。
本案經檢察官李金定到庭執行職務。
中    華    民    國    97    年    7    月    17    日
                  刑事第十九庭  審判長法  官  黃金富
                                      法  官  洪昌宏
                                      法  官  魏新國
以上正本證明與原本無異。
不得上訴。
                                      書記官  陳玉珍
中    華    民    國    97    年    7     月    17    日
附錄：本案論罪科刑法條全文
中華民國刑法第321條：
犯竊盜罪而有下列情形之一者，處6月以上、5年以下有期徒刑：
一  於夜間侵入住宅或有人居住之建築物、船艦或隱匿其內而犯
    之者。
二  毀越門扇、牆垣或其他安全設備而犯之者。
三  攜帶兇器而犯之者。
四  結夥三人以上而犯之者。
五  乘火災、水災或其他災害之際而犯之者。
六  在車站或埠頭而犯之者。
前項之未遂犯罰之。


司法院資訊處製作；財團法人民間司法改革基金會備份。
